臺灣臺北地方法院行政訴訟裁定　
111年度簡字第170號
原      告  吳昭霞  

訴訟代理人  林世昌律師
被      告  臺北市政府財政局

代  表  人  陳家蓁  
上列當事人間使用補償金事件，本院裁定如下：
    主  文
本件移送臺灣士林地方法院民事庭。
    理  由
一、按「行政法院認其無受理訴訟權限者，應依職權以裁定將訴
    訟移送至有受理訴訟權限之管轄法院。」行政訴訟法第12條
    之2第2項前段定有明文。又「司法院為國家最高司法機關，
    掌理民事、刑事、行政訴訟之審判及公務員之懲戒，憲法第
    77條定有明文，可知民事與行政訴訟之審判有別。又依憲法
    第16條人民固有訴訟之權，惟訴訟應由如何之法院受理及進
    行，應由法律定之，業經本院釋字第297號解釋在案。我國
    關於行政訴訟與民事訴訟之審判，依現行法律之規定，係採
    二元訴訟制度，分由不同性質之法院審理。關於因公法關係
    所生之爭議，由行政法院審判，因私法關係所生之爭執，則
    由普通法院審判。行政機關代表國庫出售或出租公有財產，
    並非行使公權力對外發生法律上效果之單方行政行為，即非
    行政處分，而屬私法上契約行為，當事人若對之爭執，自應
    循民事訴訟程序解決。……」復經司法院釋字第448號解釋在
    案。可知，行政機關代表國庫為出售或出租等公有財產之管
    理或處分行為，並非行政處分，若有爭執，應屬私權爭議。
    依此，行政機關就無權占用公有財產者為相當於租金之不當
    得利請求，核屬代表國庫為國有財產之管理行為，其行為之
    性質並非行使公權力之單方行政行為，故非行政處分。因此
    而生之爭執，應屬私權爭議，並非行政法院權限之事件。
二、經查，被告經108年11月7日向臺北市松山地政事務所申請土
    地鑑界，發現原告所有之臺北市○○區○○街0段000巷0弄0號2
    樓建物，占用被告經營之臺北市○○區○○段○○段0000地號（下
    稱系爭土地）部分市有土地面積5.5平方公尺，被告乃以111
    年3月1日北市財管字第11130132755號函（下稱系爭函文）
    ，通知原告繳納自109年2月5日起至110年12月31日止之使用
    補償金新臺幣（下同）22,222元。原告不服系爭函文，提起
    訴願，遭訴願決定不受理，遂向本院提起本件行政訴訟。由
    此可知，被告通知原告繳納占用系爭土地之使用補償金之行
    為，核係本於其為系爭土地管理機關之地位，代表國庫請求
    原告給付相當於租金之不當得利之管理行為，依前揭司法院
    釋字第448號解釋意旨，被告所為並非行政機關就公法上具
    體事件所為對外直接發生法律效果之行政處分，非屬行政法
    院權限之事件。原告對之為爭執，核屬私權爭議，應適用民
    事訴訟法之規定，由民事法院審判，行政法院並無受理訴訟
    權限。末按因不動產之物權或其分割或經界涉訟者，專屬不
    動產所在地之法院管轄；其他因不動產涉訟者，得由不動產
    所在地之法院管轄，則為民事訴訟法第10條第1項、第2項所
    明定。本件系爭土地所在地係由臺灣士林地方法院管轄，爰
    依行政訴訟法第12條之2第2項前段、民事訴訟法第10條第2
    項規定，裁定如主文。
中　　華　　民　　國　　111 　年　　8 　　月　　23　　日
                  行政訴訟庭    法  官  張瑜鳳
以上正本係依原本作成。
如不服本裁定，應於送達後10日內，以原裁定違背法令為理由，
向本院提出抗告狀（須按他造人數附繕本）。
中　　華　　民　　國　　111 　年　　8 　　月　　23　　日
                                書記官  林劭威